【裁判字號】    96,訴,652
【裁判日期】    970222
【裁判案由】    損害賠償
【裁判全文】
臺灣桃園地方法院民事判決               96年度訴字第652號
原      告  大亞事務機器有限公司
法定代理人  庚○○
原      告  己○○
被      告  戊○○
            臺灣化學纖維股份有限公司
法定代理人  甲○○
上  一  人
訴訟代理人  丁○○
            丙○○
上列當事人間請求損害賠償事件，於民國97年1 月23日辯論終結
，本院判決如下：
    主      文
被告戊○○、臺灣化學纖維股份有限公司應連帶給付原告大亞事
務機器有限公司新臺幣參拾壹萬肆仟元及自民國九十六年二月十
五日起至清償日止，按週年利率百分之五計算之利息。
被告臺灣化學纖維股份有限公司應給付原告己○○新臺幣參萬捌
仟元及自民國九十六年二月十五日起至清償日止，按週年利率百
分之五計算之利息。
原告其餘之訴駁回。
訴訟費用由被告戊○○、臺灣化學纖維股份有限公司連帶負擔百
分之六十，由被告臺灣化學纖維股份有限公司負擔百分之五，由
原告己○○負擔百分之二十，餘由原告大亞事務機器有限公司負
擔。
本判決第一項、第二項得假執行。但被告臺灣化學纖維股份有限
公司如分別以新臺幣參拾壹萬肆仟元或南亞塑膠工業股份有限公
司股票玖仟股、新台幣參萬捌仟元或南亞塑膠工業股份有限公司
股票壹仟股為原告大亞事務機器有限公司、己○○預供擔保，得
免為假執行。
原告其餘假執行之聲請駁回。
    事實及理由
一、本件被告戊○○經合法通知，未於言詞辯論期日到場，核無
    民事訴訟法第386 條各款所列情形，爰依原告之聲請，由其
    一造辯論而為判決。
二、原告主張：被告戊○○為被告臺灣化學纖維股份有限公司（
    下稱臺化公司）之司機，於民國94年9 月8 日上午，駕駛車
    號K2-535號半聯結車，沿國道一號高速公路由南往北方向行
    駛，同日上午10時50分許行經桃園縣蘆竹鄉境內之北上43.1
    公里處，竟疏於注意與前車保持安全距離，而自後先後追撞
    訴外人陳逸松所駕駛車牌號碼為7K-5466 號自小客車、訴外
    人黃敏慧所駕駛車號7956-GX 號自用小客車、訴外人余嘉祥
    所駕駛車號5269-KW 號自用小客車、訴外人陳裕謙所駕駛車
    號L5-2731 號自用小客車、原告大亞事務機器有限公司（下
    稱大亞公司）之員工即原告己○○所駕駛並為大亞公司所有
    之車號碼3L-9062 號自用小貨車（89年11月出廠，993C.C.
    ，加裝升降尾門及蓬式，下稱系爭小貨車）及訴外人范益誠
    所駕駛車號為341-RU號大貨車，致原告己○○受有右髕骨骨
    折之傷害。原告依民法第184 條第1 項前段、第2 項、第
    191 條之2 、第193 條第1 項前段、第195 條第1 項前段及
    第188 條第1 項前段規定，請求被告連帶賠償原告大亞公司
    所受之下列損害：(一)系爭小貨車全毀，其中古車價值應為新
    臺幣（下同）175,000 元。(二)系爭小貨車所載運之「MINOLT
    A 牌DI351F型2002年製造之影印機乙台（以下稱系爭影印機
    ）因而報廢，該影印機新品之價格為135,000 元，以使用1
    年中古市場行情價格作為請求賠償依據，價格為80,000元。
    (三)原告大亞公司因系爭小貨車全毀而另租車作為業務上的交
    通工具，時間30天，每天租金1,200 元，共支出租金36,000
    元。(四)系爭小貨車全毀而雇用吊車支出27,000元。(五)系爭小
    貨車放置維修場保管，保管費為15,000元。另原告己○○因
    本件車禍骨折，休養3 個月不能工作，且精神上受有極大痛
    苦，原告己○○每月薪資38,000元，故被告臺化公司應賠償
    原告己○○3 個月薪資損失共計100,000 元及精神慰撫金10
    0,000 元等語。並聲明：(一)被告戊○○及臺化公司應連帶給
    付原告大亞公司333, 000元，及自起訴狀繕本送達之翌日起
    至清償日止，按年息5 ％計算之利息。(二)被告臺化公司應給
    付原告己○○200,00 0元，及自起訴狀繕本送達之翌日起至
    清償日止，按年息5 ％計算之利息。(三)原告願供擔保請准宣
    告假執行。
三、被告臺化公司則以：(一)系爭小貨車為89年出廠之車輛，依行
    政院所頒之固定資產耐用年數表所示，系爭小貨車於本件車
    禍發生時已無殘餘價值，則原告大亞公司就系爭小貨車部分
    並無損害可言。(二)原告大亞公司之遭毀損影印機新品價格為
    每台140,000 元，依前開固定資產耐用年數表所示，影印機
    耐用年數為5 年，前開影印機為91年製造出廠，至毀損時已
    使用2 年，應以折舊後之價額，為原告大亞公司之損害額。
    (三)又原告大亞公司並未提出租車合約及租用期間計算之依據
    其請求租金部分，亦屬無據。況同一車禍被告同意另一被害
    人向和運租車股份公司租用ALTI S1600C.C.自小客車，每月
    租金僅27,300元，折算每日租金僅910 元。(四)而系爭小貨車
    既已全毀，等同廢鐵，原告大亞公司請求保管費部分，顯無
    理由，其請求其支出訴外人良成汽車材料行非必要之吊車費
    4,000 元部分，亦屬無據。(五)原告己○○曾對被告戊○○提
    出過失傷害之告訴，嗣雙方達成和解，依民法第276 條第1
    項規定，原告己○○所得請求部分已有免除全部連帶債務之
    意思表示，其自不得再向被告臺化公司請求。縱認原告己○
    ○無免除全部連帶債務之意思表示，依最高法院77年度第19
    次民事庭會議決議，原告己○○既以5 萬元與被告戊○○達
    成和解，被告戊○○並已清償其中之12,000元，則原告己○
    ○依原來之侵權行為法律關係請求被告連帶給付，被告臺化
    公司至多僅於38,000元範圍內負賠償責任。況依原告己○○
    提出之其95年度綜合所得稅扣繳憑單所示，其平均月薪應為
    28,800元，其不得工作期間僅1 個月，應僅得請求28,800元
    等語。並聲明：駁回原告之訴及其假執行之聲請；如受不利
    之判決，願以南亞塑膠工業股份有限公司之股票為擔保請准
    宣告免為假執行。
三、被告戊○○未於言詞辯論期日到場，亦未提出任何書狀為陳
    述。
四、原告大亞公司、己○○與被告臺化公司於96年11月12日及97
    年1 月23日本院審理時均同意就下列事實為不爭執；而被告
    戊○○對於原告主張之下列事實，已於相當時期受合法之通
    知，而於言詞辯論期日不到場，亦未提出準備書狀爭執，依
    民事訴訟法第28 0條第3 項準用同條第1 項規定，視同自認
    下列事實：
  (一)被告戊○○於本件車禍發生時為被告臺化公司僱用之司機。
  (二)被告戊○○於94年9 月8 日上午，駕駛被告臺化公司所有車
    號為K2-535號半聯結車，沿國道一號高速公路由南往北方向
    行駛，同日上午10時50分許途經桃園縣蘆竹鄉境內北上43.1
    公里處，應注意車輛行駛時，駕駛人應注意車前狀況，隨時
    採取必要之安全措施，而依當時情形，又無不能注意之情事
    ，竟疏於注意與前車保持安全距離，而自後先後追撞陳逸松
    所駕駛車牌號碼為7K-5466 號自小客車、黃敏慧所駕駛車號
    7956-GX 號自用小客車、余嘉祥所駕駛車號5269-KW 號自用
    小客車、陳裕謙所駕駛車號為L5-2731 號自用小客車、原告
    己○○所駕駛為原告大亞公司所有之系爭小貨車及范益誠所
    駕駛車號為341-RU號大貨車。
  (三)原告己○○因上開車禍，致受有右髕骨骨折之傷害（此有原
    告己○○之診斷證明書附偵查卷可稽，惟起訴書誤載為「右
    膝、右足跟挫傷等傷害」，本院96年11月12日整理不爭執事
    項時，亦為相同之誤載），原告大亞公司之系爭小貨車亦因
    上開車禍致全部毀損。
  (四)原告己○○與被告戊○○於戊○○過失傷害案件審理中於95
    年7 月21日及同年8 月18日就其所受之損害，同意以5 萬元
    達成和解，其中1 萬2 千元由被告戊○○當庭交付原告己○
    ○，其餘3 萬8 千元同意由被告臺化公司給付（但被告臺化
    公司並未參與和解），原告己○○並撤回刑事告訴，被告臺
    化公司目前仍未給付上開3 萬8 千元。
  (五)系爭小貨車係89年出廠之福特六和993C.C.小貨車。
  (六)系爭影印機因本件車禍而全部毀損，其新品1 台之價格為14
    萬，系爭影印機於車禍發生時已經使用2年。
五、按因故意或過失，不法侵害他人之權利者，負損害賠償責任
    。民法第184 條第1 項前段定有明文。又不法侵害他人之身
    體或健康者，對於被害人因此喪失或減少勞動能力或增加生
    活上之需要時，應負損害賠償責任；不法侵害他人之身體、
    健康、名譽、自由、信用、隱私、貞操，或不法侵害其他人
    格法益而情節重大者，被害人雖非財產上之損害，亦得請求
    賠償相當之金額，民法第193 條第1 項、第195 條第1 項亦
    分別定有明文。經查，被告戊○○於上揭時地因過失侵害原
    告己○○之身體及原告大亞公司之財產，致原告受有財產上
    及原告己○○受有非財產上之損害乙節，既為兩造所不爭執
    ，則原告主張被告戊○○應依上開規定，賠償其等因本件車
    禍所受之損害，自屬有據。再按受僱人因執行職務，不法侵
    害他人之權利者，由僱用人與行為人連帶負損害賠償責任，
    僱用人賠償損害時，對於為侵權行為之受僱人，有求償權，
    民法第188 條第1 項前段、第3 項定有明文。被告戊○○係
    受僱於被告臺化公司，其於執行職務時，不法侵害原告之權
    利，揆諸前開規定，原告請求被告臺化公司與被告戊○○應
    連帶負損害賠償責任，亦屬有據。茲就原告分別向被告請求
    賠償之數額分述審酌如下：
  (一)查原告大亞公司於94年8 月3 日，以175,000 元向訴外人日
    新汽車購買系爭小貨車，業據其提出汽車買賣合約書乙紙在
    卷為憑，且經桃園縣汽車商業同業公會鑑定系爭小貨車於94
    年9 月間之交易行情為15萬至18萬間，亦有該公會覆本院函
    1 件在卷可稽（見本院卷第98頁），是原告主張系爭小貨車
    於本件車禍發生時價值為175, 000元，應為可採。而系爭小
    貨車既因本件侵權行為而全毀，則原告大亞公司請求此部分
    所受損害175,000 元，應予准許。
  (二)原告大亞公司主張系爭影印機因本件車禍而毀損且無法修復
    ，該影印機新品每台為14萬元，至本件車禍毀損時已使用2
    年等情，有原告大亞公司提出之訴外人金儀股份有限公司出
    具之報價單及統一發票影本各乙紙（見本院卷第70、89頁）
    在卷可考，並為兩造所不爭執，自堪信為真實。另兩造亦同
    意依行政院財政部所頒固定資產耐用年數表及固定資產折舊
    率表規定計算其折舊，影印機耐用年數為5 年，採用平均法
    者，其每年折舊率為千分之200 ，則前開影印機扣除折舊後
    之價額應為84,000元。是原告大亞公司請求此部分所受損害
    80,000元部分，為有理由，應予准許。
  (三)原告大亞公司主張因系爭小貨車全毀而另租車作為業務上的
    交通工具，每日租金為1,200 元，共租用30日，支出36,000
    元乙節，業據其提出小雅租車行出具之收據乙紙在卷為憑（
    本院卷第15頁）；復經證人，即小雅租車行實際負責人乙○
    ○證稱：原告大亞公司一開始並沒有說要租1 個月，因為他
    說車子要修理，所以先租幾天，故我們是按天數來計價，後
    來約定時間到了以後，我們通知他，他說還要再繼續租，所
    以後來就陸陸續續支付租金，後來到了他不租為止，總共支
    付了36,000元的租金，故我們就開了那張收據等語，足信原
    告大亞公司因系爭小貨車全毀而另租車使用確實有支出36,0
    00元租金之損失。是原告大亞公司請求36,000元部分，亦屬
    有據，應予准許。至於被告臺化公司以同一次車禍中另一被
    害人租車之費用為月租僅27,300元，主張原告大亞公司請求
    之上開過高一節，惟兩者之車輛種類不同，且原告大亞公司
    並非租用之初即約定以月租方式，自難以另一被害人租車之
    費用認定原告並未受有此損害或其損害數額不實。從而，被
    告臺化公司上開抗辯，亦不足採。
  (四)系爭小貨車因本件車禍而全毀，既為兩造所不爭執，而將系
    爭車禍由事發地點即國道一號高速公路北上43.1公里處拖吊
    至林口交流道出口之修理廠，為維護國道往來交通安全並避
    免損害繼續發生及擴大所必要，而原告大亞公司支付拖吊費
    用23,000元部分，業據其提出拖救服務三聯單乙紙在卷可稽
    ，堪信其主張為真正，被告對原告此部分之事實，亦不爭執
    ，則其請求被告賠償拖吊費23,000元，自屬有據。另系爭小
    貨車既已全毀而成為廢鐵，原告主張其再將系爭小貨車由前
    開修理場拖吊至桃園縣桃園市之訴外人良成汽車材料行保管
    而支出吊車費4,000 元及保管費用15,000元部分，自非屬回
    復原狀所支出之必要費用，其此部分之請求，自屬無據，不
    應准許。
  (五)原告己○○因本件車禍受有右髕骨骨折之傷害，需修養及避
    免劇烈運動4 週，有其提出之診斷證明書（見本院卷第13頁
    ）在卷可證，復參以其為原告大亞公司之業務工程師，工作
    內容為載運、維修影印機等器材，其於修養及避免劇烈運動
    1 個月後，亦難立即回復其駕駛貨車載運、搬動體積龐大、
    有相當重量之事務機器之工作，是本院認其於本件車禍發生
    後有2 個月期間無法正常工作，應屬合理。而原告己○○於
    本件車禍發生前之平均月薪為38,000元之事實，亦有被告不
    爭執為真正之原告大亞公司出具之薪資證明在卷為憑（見本
    院卷第73頁），則原告己○○主張其受有2 個月薪資76,000
    元之損害，應為可採。又原告己○○因本件車禍所受右髕骨
    骨折之傷害，需修養及避免劇烈運動4 週，已認定如前，足
    見上開傷害必然造成原告己○○身體上及精神上相當之痛苦
    ，本院審酌原告己○○高職肆業、原告己○○係66年2 月26
    日出生，案發時為業務工程師，被告戊○○係從事駕駛工作
    ，原告己○○月收入為38,800元，被告臺化公司為股票上市
    公司及原告己○○所受傷害之程度等情形，認原告己○○請
    求其精神上之慰撫金80,000元為適當。復按連帶債務未全部
    履行前，全體債務人仍負連帶責任，又債權人向連帶債務人
    中之一人免除債務，而無消滅全部債務之意思表示者，除該
    債務人應分擔之部分外，他債務人仍不免其責任，固為民法
    第273 條第2 項及第276 條第1 項所明定，惟若他債務人無
    應分擔之部分（例如民法第188 條之僱用人），而債權人向
    有負擔部分之債務人（如受僱人）免除部分債務時，他債務
    人就該免除部分即因而免其責任，否則他債務人（僱用人）
    於為全部之清償後，依民法第188 條第3 項規定，尚得向有
    負擔部分之債務人（受僱人）行使求償權，無異受僱人於和
    解後仍負全部賠償責任，與受僱人因和解所得利益不符（最
    高法院73年臺上字第2966號判決參照）。是被害人與受僱人
    成立訴訟外和解時，對於超過和解金額部分之損害賠償請求
    權已拋棄，其效力應及於僱用人。經查，原告己○○因本件
    車禍所受傷害已與被告戊○○以50,000 元 達成和解，其中
    12,000元由被告戊○○當庭交付原告己○○，其餘38,000元
    同意由被告臺化公司給付，為兩造所不爭執，復經本院依職
    權調閱本院95年度壢交簡字第1091號刑事卷宗，查核無訛，
    自應信為真實。又原告己○○因本件車禍所生之損害，雖得
    請求被告戊○○、臺化公司連帶賠償薪資損害76,000元及非
    財產損害80,000元，亦如前述，惟其既曾於上開應賠償之範
    圍內，與被告戊○○以50,000元成立和解，並已受領12,000
    元，則其顯已拋棄對於被告戊○○超過50,000元部分之損害
    賠償請求權，且其效力及於應負連帶賠償責任之僱用人即被
    告臺化公司，故本件被告臺化公司僅應於尚未給付之38,000
    元範圍內與被告戊○○對原告己○○負連帶賠償責任。
七、綜上，原告大亞公司依侵權行為之法律關係，請求被告戊○
    ○及臺化公司連帶給付314,000 元（175,000 ＋80,000＋
    36,000＋23,000＝314,000） ，原告己○○依侵權行為之法
    律關係請求被告臺化公司給付38,000元，及均自起訴狀繕本
    送達之翌日即96年2 月15日起至清償日止，按週年利率百分
    之5 計算之利息，核屬有據，應予准許，逾此範圍之請求，
    即無理由，應予駁回。
八、本判決所命給付之金額未逾50萬元，爰依職權宣告假執行。
    又被告臺化公司陳明願供擔保准為免為假執行之宣告，於法
    並無不合，亦酌定相當之擔保金宣告之。原告其餘假執行之
    聲請，因訴之駁回而失所附麗，應併予駁回。
九、本件事證已臻明確，兩造其餘主張、陳述及所提證據，經審
    酌與本院前揭判斷不生影響，爰不逐一論列，併此敘明。
十、據上論結，本件原告之訴為一部有理由，一部無理由。依民
    事訴訟法第385 條第1 項前段、第79條、第85條第2 項、第
    389 條第1 項第5 款、第392 條第2 項，判決如主文。
中    華    民    國    97    年    2     月    22    日
                  民事第二庭法  官  潘進順
以上正本係照原本作成。
如對本判決上訴，須於判決送達後20日內向本院提出上訴狀。
中    華    民    國    97    年    2     月    25    日
                            書記官  黃進傑


司法院資訊處製作；財團法人民間司法改革基金會備份。
